臺灣高雄地方法院刑事判決　　　　　　　110年度易字第271號
公　訴　人　臺灣高雄地方檢察署檢察官
被　　　告　許耿華


上列被告因竊盜案件，經檢察官提起公訴（110 年度偵字第1661
1 號），本院判決如下：
    主  文
許耿華犯攜帶兇器竊盜罪，處有期徒刑陸月，如易科罰金，以新
臺幣壹仟元折算壹日。
    事實及理由
一、本判決參考司法院「刑事判決精簡原則」製作，本件認定被
    告許耿華有罪之相關證據之證據能力部分，當事人並未爭執
    ，得不予說明。
二、次按有罪判決，諭知六月以下有期徒刑或拘役得易科罰金、
    罰金或免刑者，其判決書得僅記載判決主文、犯罪事實、證
    據名稱、對於被告有利證據不採納之理由及應適用之法條。
    刑事訴訟法第310 條之1 第1 項定有明文。本件有罪判決諭
    知之刑度符合上開規定，爰依上開規定記載犯罪事實、證據
    名稱及對於被告有利證據不採納之理由如下：
  ㈠犯罪事實
    許耿華於民國110 年8 月7 日6 時許，意圖為自己不法之所
    有，基於侵占離本人持有之物及攜帶兇器竊盜之犯意，持客
    觀上足以對人之生命、身體、安全構成威脅，可供兇器使用
    之美工刀2 支、螺絲起子1 支、電剪2 支，至高雄市○○區
    ○○○路000 號旁防火巷，見臺灣電力股份有限公司（下稱
    臺電公司）所有之黑色7C銅線4 條置於地面、高雄市○○區
    ○○○路000 號用電戶黃約翰所有之白色電纜4 條經不詳之
    人破壞、懸掛於電箱內，即撿拾黑色7C銅線4 條及拉扯白色
    電纜4 條，而侵占黑色7C銅線4 條及竊取白色電纜4 條得手
    。嗣因黃約翰發現停電，向臺電公司查詢，經臺電公司告知
    該公司並無派員維修電線，即報警處理，為警於同日6 時41
    分許，在高雄市○○區○○○路000 號旁防火巷內，當場查
    獲許耿華，並扣得黑色7C銅線4 條、白色電纜4 條，始查悉
    上情。
  ㈡證據名稱
    被告於警詢、偵查及本院審理中之供述。
    證人即被害人黃約翰於警詢之證述。證人即臺電公司人員林
    光益於警詢之證述。
    高雄市政府警察局新興分局中正三路派出所搜索扣押筆錄、
    扣押物品目錄表（執行處所高雄市○○區○○○路000 號前
    ）、高雄市政府警察局新興分局中正三路派出所扣押筆錄、
    扣押物品目錄表（執行處所: 高雄市○○區○○○路000 號
    旁防火巷）、監視器畫面翻拍照片5 張、現場照片11張、高
    雄市政府警察局新興分局110 年08月19日高市警新分偵字第
    11072591400 號函、贓物認領保管單、高雄市政府警察局新
    興分局110 年08月25日高市警新分偵字第1072699800號及檢
    附之資料。
  ㈢對於被告有利證據不採納之理由
    訊據被告雖坦承上開犯行，然辯稱其係徒手竊取電纜，並未
    使用上開工具，應非構成攜帶兇器竊盜罪等語。惟按刑法第
    321 條第1 項第3 款所謂之「攜帶兇器」，祇須於行竊時攜
    帶具有危險性之兇器為已足，該兇器不必原屬行竊者本人所
    有，亦不以自他處攜至行竊處所為必要，縱在行竊場所隨手
    拾取應用，其有使人受傷害之危險既無二致，自仍應屬上述
    「攜帶兇器」之範疇（最高法院90年度台上字第1261號判決
    參照）。被告辯稱其係徒手竊取電纜，此與公訴意旨相同，
    然被告既已自承確有攜帶上開美工刀、螺絲起子、電剪等工
    具至該處行竊，並有相關蒐證照片可佐，依上開說明，仍屬
    刑法第321 條第1 項第3 款所謂「攜帶兇器」之範圍，而無
    從以被告未使用上開工具，而為被告有利之認定。綜上所述
    ，被告係攜帶兇器現場行竊，即堪予認定。
三、論罪
  ㈠按刑法第321 條第1 項第3 款之攜帶兇器竊盜罪，係以行為
    人攜帶兇器竊盜為其加重條件，此所謂兇器，其種類並無限
    制，凡客觀上足對人之生命、身體、安全構成威脅，具有危
    險性之兇器均屬之，且祇須行竊時攜帶此種具有危險性之兇
    器為已足，並不以攜帶之初有行兇之意圖為必要（最高法院
    79年台上字第5253號判決意旨參照）。經查：被告上開竊盜
    犯行攜帶之美工刀、螺絲起子、電剪，質地堅硬、尖銳（見
    警卷第41、42頁之照片），且據一般經驗法則，該等器具若
    持之用以攻擊人體，顯足以造成傷害，是可認在客觀上足對
    人之生命、身體、安全構成威脅，而具有危險性，自均屬兇
    器無疑。
  ㈡另按竊盜之客體係指行為人以平和方式破壞物之所有權人、
    持有權人對物品持有支配關係，而重新建立新之支配管領力
    ；而侵占遺失物，乃指行為人本於所有之意思，就權利人無
    拋棄之意思所偶爾遺留失去持有之物，或非出於本人之意思
    脫離持有之物，以所有人意思占有使用而言，故遺失物及離
    本人持有之物均係以該物原所有、持有權人先已自行喪失對
    物品之持有支配，該物處於權利人之管領支配欠缺之狀態。
    至物品之持有支配關係存在與否，仍應以物品離開權利人之
    原因、物品之性質及所處之客觀環境是否公開、開放程度及
    權利人與物品間空間距離等各項因素，以社會通念及一般人
    生活經驗予以綜合判斷。又按刑法第337 條所謂離本人所持
    有之物，係指物之離其持有，非出於本人之意思者而言（最
    高法院50年台上字第2031號判決意旨參照）。而立法者就竊
    盜罪及侵占離本人持有物罪分別設有不同之法定刑，顯然係
    就破壞「持有」關係之竊盜行為，以及在本人已喪失持有之
    侵占離本人持有物之法益保障上有不同程度之區別。
  ㈢依公訴意旨，當時臺電公司所有之黑色7C銅線4 條係置於地
    面，可見係非出於本人之意思者而離臺電公司持有，另高雄
    市○○區○○○路000 號用電戶黃約翰所有之白色電纜4 條
    則經不詳之人破壞、懸掛於電箱內，仍尚在持有人持有之範
    圍內；是就被告撿拾臺電公司所有之黑色7C銅線4 條部分，
    係犯刑法第337 條之侵占離本人所持有之物罪，另就拉扯黃
    約翰所有之白色電纜4 條部分，因此部分電纜仍懸掛在電箱
    內而為黃約翰所持有，則係犯同法第321 條第1 項第3 款之
    攜帶兇器竊盜罪。公訴意旨已就被告見臺電公司所有之黑色
    7C銅線4 條置於地面即予撿拾之侵占離本人所持有之物犯罪
    事實記載明確，是此部分應屬侵占離本人所持有之物而非竊
    盜，本院已當庭告知檢察官及被告此部分之法條（本院卷第
    55頁），自得於同一社會基礎事實之範圍內變更起訴法條予
    以審理。而被告於同一時地撿拾臺電公司所有之黑色7C銅線
    4 條，並徒手拉扯黃約翰所有之白色電纜4 條得手，主觀上
    係基於同一侵害財產權之不法所有意思，於密切接近之時間
    及地點接續實行，各行為間之獨立性極為薄弱，依一般社會
    通常觀念，難以強行分開，為避免過度評價，在刑法評價上
    ，以視為數個舉動之接續施行，合為包括之一行為予以評價
    ，較為合理，故應評價為接續之一行為。被告以一行為犯侵
    占離本人所持有之物罪及攜帶兇器竊盜罪，為想像競合犯，
    應依刑法第55條之規定，從一重之攜帶兇器竊盜罪論處。
四、爰審酌被告年輕力壯，非無謀生能力，應知天下無白吃的午
    餐，竟不思以正當途徑賺取所需，恣意竊取或侵占他人財物
    ，顯乏尊重他人財產權之思維，價值觀念偏差，應予導正；
    惟念被告犯後坦承上開犯行，僅爭執不該當「攜帶兇器」之
    加重要件，態度尚非甚劣，復考量被告所竊物品業已扣案，
    部分並已發還被害人（詳後述），損害已稍有減輕；兼衡其
    犯罪手法、犯罪所得物品之價值、智識程度、生活狀況、素
    行及被害人之意見等刑法第57條所列一切情狀，量處如主文
    所示之刑，並諭知易刑標準，以資懲儆。
五、沒收
  ㈠按扣押物若無留存之必要者，不待案件終結，應以法院之裁
    定或檢察官命令發還之；其係贓物而無第三人主張權利者，
    應發還被害人。且扣押之贓物，依第142 條第1 項應發還被
    害人者，應不待其請求即行發還，刑事訴訟法第142 條第1
    項、第318 條第1 項亦有明定。是如犯罪所得之贓物扣案，
    而被害人明確，又無第三人主張權利時，自應適用刑事訴訟
    法第142 條第1 項、第318 條第1 項規定，不待請求即行發
    還被害人，不生宣告沒收扣押贓物而移轉為國家所有之問題
    ，自不得為沒收之諭知（參照最高法院107 年度台非字第14
    2 號、108 年度台上字第1197號判決意旨）。經查：被告所
    竊取之黑色7C銅線4 條、白色電纜4 條均已扣案（見警卷第
    32頁），其中黑色7C銅線4 條業已發還臺電公司人員林光益
    領回，有贓物認領保管單在卷可參（偵卷第101 頁），而實
    際發還被害人，是就黑色7C銅線4 條即無庸諭知沒收。至於
    黃約翰之白色電纜4 條雖未經其領回，然依前開說明，應依
    刑事訴訟法第142 條第1 項、第318 條第1 項規定處理，不
    生宣告沒收扣押贓物而移轉為國家所有之問題，自不得宣告
    沒收。
  ㈡其餘扣案物雖為被告攜帶至現場之物，然並無證據證明為被
    告供犯罪所用之物，縱認可能係供犯罪預備之物，然考量該
    些工具為日常生活中所常用之物，並無刑法上之重要性，爰
    依刑法第38條之2 第2 項之規定不予諭知沒收。
據上論斷，應依刑事訴訟法第299 條第1 項前段、第300 條、第
310 條之1 第1 項，判決如主文。
本案經檢察官吳韶芹提起公訴，檢察官郭武義到庭執行職務。
中    華    民    國   110    年    10    月    28    日
                  刑事第十三庭  法  官  洪毓良
以上正本證明與原本無異。
如不服本判決應於收受判決後20日內向本院提出上訴書狀，並應
敘述具體理由。其未敘述上訴理由者，應於上訴期間屆滿後20日
內向本院補提理由書(均須按他造當事人之人數附繕本)「切勿逕
送上級法院」。
因疫情而遲誤不變期間，得向法院聲請回復原狀。
中    華    民    國   110    年    10    月    28    日
                                書記官  尤怡文
附錄本案論罪科刑法條：
中華民國刑法第321 條第1 項第3 款
犯前條第1 項、第2 項之罪而有下列情形之一者，處6 月以上5
年以下有期徒刑，得併科50萬元以下罰金：
三、攜帶兇器而犯之。
中華民國刑法第337條
意圖為自己或第三人不法之所有，而侵占遺失物、漂流物或其他
離本人所持有之物者，處1 萬5 仟元以下罰金。